【裁判字號】    95,易,426
【裁判日期】    950720
【裁判案由】    賭博
【裁判全文】
臺灣苗栗地方法院刑事判決              95年度易字第426號
公  訴  人  臺灣苗栗地方法院檢察署檢察官
被      告  丙○○
選任辯護人  邱炎浚律師
            己○○
選任辯護人  邱炎浚律師
            壬○○
            辛○○
            戊○○
                    21弄1.
            庚○○
            乙○○
                    巷14號
            甲○○
                    號
            丁○○
上列被告等因賭博案件，經檢察官提起公訴（95年度偵字第2733
號），被告等於本院準備程序進行中，就被訴事實為有罪之陳述
，經本院告知簡式審判程序意旨，並聽取公訴人及被告等之意見
後，合議裁定由受命法官獨任進行簡式審判程序審理，本院判決
如下：
    主  文
丙○○共同連續意圖營利，聚眾賭博，累犯，處有期徒刑捌月。
扣案如附表所示之物，均沒收之。
己○○共同連續意圖營利，聚眾賭博，累犯，處有期徒刑陸月，
如易科罰金，以銀元參佰元即新臺幣玖佰元折算壹日。扣案如附
表所示之物，均沒收之。
壬○○、辛○○、戊○○、庚○○、乙○○、甲○○、丁○○共
同連續意圖營利，聚眾賭博，各處有期徒刑貳月，如易科罰金，
均以銀元參佰元即新臺幣玖佰元折算壹日，均緩刑貳年。扣案如
附表所示之物，均沒收之。
    犯罪事實及理由
一、犯罪事實：
    本件犯罪事實，均引用檢察官起訴書之記載（如附件）。
二、證據名稱：
    除增加被告丙○○等9 人於本院之自白及臺灣高等法院被告
    全國前案紀錄表外，餘均引用檢察官起訴書證據並所犯法條
    欄標題一之記載（亦如附件）。
三、論罪科刑：
（一）核被告丙○○、己○○、壬○○、辛○○、庚○○、乙○○、戊○○、丁○○、甲○○等9 人所為，均係犯刑法第
      268條前段之圖利供給賭博場所罪及同條後段之圖利聚眾
      賭博罪，被告丙○○為主身兼決定勝負於偶然變數之賭博
      者身分，與其他簽賭者同在公眾得出入之場所對賭，被告
      丙○○等9 人均係犯刑法第266 條第1 項前段之普通賭博
      罪。被告丙○○等9 人與姓名年籍均不詳綽號「555 或大
      大」之成年人，就前開犯行，均有犯意之聯絡及行為之分
      擔，均應依共同正犯論處。又被告丙○○等人，於當期六
      合彩開獎前之多次供人簽賭行為，無非欲達最終六合彩開
      獎營利之目的，其主觀上係追求一個同一之營利目的，社
      會價值上亦僅應賦予單一賭博之評價，均屬接續行為，而
      均係當次意圖營利供給賭博場所、意圖營利聚眾賭博及在
      公眾得出入之場所賭博財物犯行之一部行為。而被告丙○○等人先後經營多期六合彩賭博所犯上開3 罪，時間緊接
      ，犯罪構成要件相同，顯均係基於概括之犯意反覆為之，
      均為連續犯【被告丙○○等人於行為後，刑法第56條連續
      犯之規定，業於94年1 月7 日修正公布刪除，並於95年7
      月1 日施行，則被告等人之犯行，因行為後新法業已刪除
      連續犯之規定，此刪除雖非犯罪構成要件之變更，但顯已
      影響行為人刑罰之法律效果，自屬法律有變更，依新法第
      2 條第1 項規定，比較新、舊法結果，仍應適用較有利於
      被告之行為時法律即舊法論以連續犯（最高法院95年第8
      次刑事庭會議決議參照）】，均應依修正前刑法第56條之
      規定論以一罪，並加重其刑。
（二）又被告丙○○等人所為意圖營利供給賭博場所、意圖營利
      聚眾賭博及在公眾得出入之場所賭博財物之行為，係基於
      一個賭博犯意之決定，以達成同一犯罪之各個舉動，為一
      行為觸犯前開3 罪名，均屬於想像競合犯，均應依刑法第
      55條前段之規定，從情節較重之意圖營利聚眾賭博罪處斷
      。又被告丙○○、己○○有起訴書事實欄一所示之賭博前
      科，分別經法院判處有期徒刑6 月、4 月確定，均於91年
      9 月19日易科罰金執行完畢，此有臺灣高等法院被告全國
      前案紀錄表、臺灣苗栗地方法院檢察署刑案資料查註紀錄
      表各1 份附卷可參，其2 人於上述案件執行完畢後，5 年
      內再犯本件最重本刑為有期徒刑以上之罪，不論依修正前
      之刑法第47條，或修正後之刑法第47條第1 項之規定，均
      構成累犯，對其2 人而言，並無有利或不利之情形，自不
      生新舊法比較之問題，應逕依修正前之刑法第47條，論以
      累犯，並均加重其刑。
（三）爰審酌被告丙○○、己○○2 人，因前述賭博案件，經法
      院分別判處上述有期徒刑確定並執行完畢，竟不知警惕，
      旋即於上述時、地，共同經營俗稱之「六合彩」賭博，實
      無可取；被告壬○○、辛○○、戊○○、庚○○、乙○○
      、甲○○、丁○○等7 人，因經濟問題而觸法網，情節甚
      輕，且均自白犯行，犯後態度尚佳。並衡酌被告丙○○所
      經營之簽賭站規模龐大，犯罪時間非短，對社會秩序之侵
      害性不小，再考量被告等犯罪之動機、目的、手段、所造
      成之危害及均坦承犯行、犯後態度尚佳，被告丙○○係上
      述簽賭站之主持人犯罪情節最重，被告己○○係於簽賭作
      業較繁忙時參與各項工作情節較輕，被告壬○○等7 人之
      情節較被告丙○○、己○○為輕等一切情狀，復參酌檢察
      官之具體求刑，分別對被告丙○○等9 人，量處如主文所
      示之刑，並就被告己○○、壬○○、辛○○、戊○○、庚○○、乙○○、甲○○、丁○○等8 人，均諭知易科罰金
      之折算標準。至檢察官對被告丙○○具體求處有期徒刑1
      年以上，然查，被告丙○○於偵查、審理程序，均坦承犯
      行，深表悔意，足見犯後態度尚佳，已有悔意，因認檢察
      官之求刑尚嫌過重，略予調減，附此敘明。
（四）又被告等人於行為時之刑法第41條第1 項前段規定：「犯
      最重本刑為5 年以下有期徒刑以下之刑之罪，而受6 個月
      以下有期徒刑或拘役之宣告，因身體、教育、職業、家庭
      之關係或其他正當事由，執行顯有困難者，得以1 元以上
      3 元以下折算1 日，易科罰金。」。又被告等人行為時之
      易科罰金折算標準，修正前罰金罰鍰提高標準條例第2條
      前段（現已刪除）規定，就其原定數額提高為100 倍折算
      1 日，則本件被告行為時之易科罰金折算標準，應以銀元
      300 元折算1 日，經折算為新臺幣後，應以新臺幣900 元
      折算為1 日。惟95年7 月1 日修正公布施行之刑法第41條
      第1 項前段則規定：「犯最重本刑為5 年以下有期徒刑以
      下之刑之罪，而受6 個月以下有期徒刑或拘役之宣告者，
      得以新臺幣1 千元、2 千元或3 千元折算1 日，易科罰金
      。」，經比較修正前後之易科罰金折算標準後，以95年7
      月1 日修正公布施行前之規定，較有利於受刑人，則應依
      刑法第2 條第1 項前段之規定，適用修正前刑法第41條第
      1 項前段規定，定其折算標準。另就刑法第266 條第1項
      前段、第268 條所處罰金部分，依罰金罰鍰提高標準條例
      第1 條前段、現行法規所定貨幣單位折算新臺幣條例第2
      條之規定，就其原定數額得提高為2 至10倍，亦即刑法第
      266 條第1 條前段之罰金刑最高可處銀元1 萬元即新臺幣
      3 萬元，刑法第268 條之罰金刑最高可處銀元3 萬元即新
      臺幣9 萬元。而依刑法施行法第1 條之1 第1 項、第2項
      之規定，前述罰金刑均可提高30倍，最高可處新臺幣3萬
      元、9 萬元，二者規定適用之結果並無不同，而依據刑法
      第2 條第1 項前段之從舊從輕原則，應依被告等人行為時
      之罰金罰鍰提高標準條例第1 條前段，為法條適用之依據
      ，附此敘明。
（五）復查，被告壬○○、辛○○、戊○○、庚○○、乙○○、
      甲○○、丁○○等人，均未曾受有期徒刑以上刑之宣告，
      此有臺灣高等法院被告前案紀錄表1 份在卷可參，足見渠
      等素行尚佳。再衡酌渠等犯罪時間非長、所得不多，且均
      有家庭經濟困難之問題，並衡酌檢察官對渠等求處緩刑2
      年，本院認渠等經此刑事偵查、審判程序，應知警惕而無
      再犯之虞，因認渠等所宣告之刑以暫不執行為當。而被告
      壬○○等7 人，於行為後，刑法第74條之規定，業已修正
      ，雖就新舊刑法第74條之規定觀之，被告壬○○等7 人，
      均得宣告緩刑。但新刑法第74條第2 項得命行為人履行負
      擔，同條第5 項緩刑效力不及於從刑及保安處分，而舊法
      行為人不需履行負擔，且緩刑效力及於主刑及從刑，整體
      比較之下，依新刑法第74條所為之緩刑宣告較不利於行為
      人，故依新刑法第2 條第1 項前段，適用行為時法律，即
      舊刑法緩刑之規定（參臺灣高等法院暨所屬法院因應新修
      正刑法施行座談會彙編第114 至117 頁），併此敘明。是
      依修正前刑法第74條第1 款之規定，對被告壬○○等7 人
      ，併予宣告緩刑2 年，以啟自新。
（六）末查，沒收依我國刑法規定，為從刑之一種，附屬於主刑
      ，不生比較輕重問題（最高法院79年度第3 次刑事庭會議
      決議），亦不容與其他刑法總則規定割裂適用。扣案如附
      表所示之傳真機17台、電腦主機1 台、錄音機2 台、影印
      機2 台、行動電話2 支（不含ＳＩＭ卡）、簽單統計表76
      張、電話記事簿2 本、六合彩標籤貼紙9 疊、簽單共計26
      89張及聯絡代碼表3 張等物，分別係被告丙○○所有，且
      供其犯上述賭博罪所用或預備賭博用之物，均應依修正前
      刑法第38條第1 項第2 款規定宣告沒收。至扣案之監視器
      鏡頭2 具、監視器主機1 台、監視器螢幕2 台，被告丙○○否認為供本件賭博之用，陳稱係用來防盜及防蛇等語，
      且查無證據足資證明該等監視器等物品，係本件賭博之犯
      罪工具，自不得宣告沒收，附此敘明。
四、應適用之法條：
 （一）刑事訴訟法第273 條之1 第1 項、第299 條第1 項前段
       、第310 條之2 、第454 條第2 項。
 （二）刑法第2 條第1 項前段、第28條、修正前刑法第56條、
       刑法第266 條第1 項前段、第268 條、第55條前段、修
       正前刑法第47條、第41條第1 項前段、第74條第1 款、
       第38條第1 項第2 款。
 （三）罰金罰鍰提高標準條例第1 條前段、修正前罰金罰鍰提
       高標準條例第2 條，現行法規所定貨幣單位折算新臺幣
       條例第2條，判決如主文。
本件經檢察官黃智勇  庭執行職務。
中    華    民    國    95    年    7     月    20    日
                  刑事第三庭    法  官  呂曾達
以上正本證明與原本無異。
如不服本判決，應於判決送達後10日內向本院提出上訴狀（應抄
附繕本）。告訴人或被害人如對於本判決不服者，應具備理由請
求檢察官上訴，其上訴期間之計算係以檢察官收受判決正本之日
期為準。
                                書記官  許千士
中    華    民    國    95    年    7     月    20    日
附表：
傳真機17台、電腦主機1 台、錄音機2 台、影印機2 台、行動電
話2 支（不含ＳＩＭ卡）、簽單統計表76張、電話記事簿2 本、
六合彩標籤貼紙9疊、簽單共計2689張及聯絡代碼表3 張。
附錄本判決論罪之法條：
刑法第266條第1項、第268條。
中華民國刑法第266條
（普通賭博罪與沒收物）
在公共場所或公眾得出入之場所賭博財物者，處 1 千元以下罰金
。但以供人暫時娛樂之物為賭者，不在此限。
當場賭博之器具與在賭檯或兌換籌碼處之財物，不問屬於犯人與
否，沒收之。
中華民國刑法第268條
（圖利供給賭場或聚眾賭博罪）
意圖營利，供給賭博場所或聚眾賭博者，處 3 年以下有期徒刑，
得併科 3 千 元以下罰金。


司法院資訊處製作；財團法人民間司法改革基金會備份。
